【裁判字號】    89,訴,1142
【裁判日期】    900301
【裁判案由】    損害賠償
【裁判全文】
臺灣桃園地方法院民事判決  八十九年訴字第一一四二號
    原      告  乙○○
    訴訟代理人  丁○○
    被      告  甲○○
右當事人間請求損害賠償事件，本院判決如左：
    主    文
被告應給付原告新臺幣拾壹萬柒仟捌佰貳拾陸元，及自民國八十九年十月十二日起
至清償日止，按年息百分之五計算之利息。
原告其餘之訴駁回。
訴訟費用由被告負擔百分之十五；餘由原告負擔。
本判決原告勝訴部分，於原告以新臺幣壹拾萬零陸仟元為被告預供擔保後，得假執行
。
原告其餘假執行之聲請駁回。
    事    實
甲、原告方面：
一、聲明：
  （一）被告應給付原告新臺幣（下同）貳佰肆拾肆萬玖仟伍佰陸拾肆元，及自訴狀
        繕本送達被告之翌日起至清償日止，按年利率百分之五計算之利息。
  （二）請准予提供擔保以代釋明，予以宣告假執行。
  （三）訴訟費用由被告負擔。
二、陳述：
  （一）被告甲○○於民國（下同）八十八年一月二十四日凌晨零時二十分許，駕駛
        車號ＧＵ－二四五一號自用小客車，沿桃園縣八德市○○路，由大溪往桃園
        方向行駛，行經桃園縣八德市○○路與該路五八三巷（誤載為二八三巷）設
        有閃黃燈光號誌之交路口處時，因未減速並疏未注意撞及騎乘車號ＶＬＡ－
        二八七號輕型機車之原告乙○○，致使原告受有左大腿、額頭、下鼻粘膜撕
        裂傷、右側骨頭骨折髖關節脫臼、左側坐骨神經麻痺及多處撕裂傷之傷害，
        經送醫治療及復健今一年四月餘，目前仍有輕微跛足及左腳關節無力，導致
        垂足，必須繼續健治療，有敏盛綜合醫院出具之診斷證明書可查，被告所涉
        過失傷害刑事部分，並經鈞院以八十九年度交易字第九二號刑事判決處被告
        有期徒刑四月如易科罰金以三百元折算一日確定在案。
  （二）原告所受之損害如下：
        1.醫療費用四萬三千六百四十四元。
        2.營養品一萬元。
        3.往返就醫之交通費用一萬四千元。
        4.受傷期間無法工作工資損失二十八萬五千一百二十元。
          共請求十八個月，每月以勞基法基本工資一萬五千八百四十元計算。
        5.原告於醫療期間，行動不便，起居均由其母丙○○照護致無法工作，期間
          長達八個月之看護損失，以每日一千二百元計算，共請求二百四十日，共
          計二十八萬八千元。
        6.機車毀損之損害賠償即修理費一萬二千三百元。
        7.減少勞動能力之損害賠償：
          因原告踝關節無力，至今走路仍有跛足現象，未來無法恢復原來之體能，
          勢必減少原告之勞動能力，按原告事發之年齡十九歲起至退休五十五歲止
          ，每月以三千元計共四百三十二個月，爰依民法第一百九十三條規定請求
          減少勞動能力之損害合計一百二十九萬六千元。
        8.原告身為女性，受傷後造成跛足，行動無法如正常女性，其精神、肉體所
          受之痛苦，均為無可彌補之缺陷，爰依民法第一百九十五條規定請求被告
          賠償慰撫金五十萬元，以資慰藉。
        9.上開各項損害金合計二百四十四萬九千五百六十四元，均係被告甲○○不
          法侵害所生之結果，應由被告負損害賠償責任，為此提起本件訴訟。
三、證據：提出醫療費用收據影本五十三紙、修車費用收據影本三紙、就醫及門診紀
    錄暨交通費統計表一份、醫院診斷證明書三份、綜合所得稅稅額證明一份、機器
    腳踏車新領牌照登記書影本一份、債權移轉證明書一份、戶籍謄本一份為證。
乙、被告方面：
    被告甲○○未於言詞辯論期日到場，亦未提出書狀作何聲明或陳述。
丙、本院依職權調閱本院八十九年度交易字第九二號過失傷害刑事案卷，並依職權函
    請敏盛綜合醫院鑑定原告所受之傷害是否會減少其勞動能力及其減少之比例為何
    ？
    理      由
一、本件被告甲○○未於言詞辯論期日到場，核無民事訴訟法第三百八十六條各款所
    列情形，爰依原告之聲請，由其一造辯論而為判決。
二、原告起訴主張：被告甲○○於八十八年一月二十四日凌晨零時二十分許，駕駛車
    號ＧＵ─二四五一號自用小客車沿桃園縣八德市○○路，由大溪往桃園方向行駛
    ，在行經上開介壽路二段五四五號前與該路段五八三巷設有閃黃燈燈光號誌之交
    岔路口處時，應注意減速慢行，且汽車行駛時，駕駛人應注意車前狀況，並隨時
    採取必要之安全措施，而按諸當時之天候、光線、號誌、路況等一切情狀，復無
    甲○○不能注意之情形，竟疏未注意減速慢行，復未注意適有原告乙○○騎乘Ｖ
    ＬＡ─二八七號機車，沿上開路段由桃園往大溪方向行駛，至上開交岔路口處即
    逕行由上開路段左轉進入上開巷內時，而以上開自用小客車之左前車頭處撞及上
    開機車倒地，致乙○○因之受有左大腿、額頭、下鼻粘膜撕裂傷、左髖關節脫臼
    、左側坐骨神經傷害等傷害之事實，業據其提出敏盛綜合醫院出具之診斷證明書
    一份為證；並與本院依職權調閱附於八十九年度交易字第九二號過失傷害案卷內
    之本件車禍之警訊筆錄、現場草圖、道路交通事故調查報告表等各一份、現場及
    肇事車輛照片十幀、診斷證明書一份相符，按「汽車行駛至交岔路口，應遵守燈
    光號誌之指示」、「汽車行駛時，駕駛人應注意車前狀況，並隨時採取必要之安
    全措施」，道路交通安全規則第一百零二條第一項第一款前段及第九十四條第三
    項定有明文，被告於右揭時地駕駛上開自用小客車行經上開設有閃黃燈燈光號誌
    之交岔路口處時，本應減速慢行，且被告亦應注意其車前適有原告乙○○騎乘上
    開機車欲左轉進入上開巷內乙情，而按諸當時之天候、光線、號誌、路況等一切
    情狀，復無被告不能注意之情形，竟疏未注意減速慢行，復未注意及原告乙○○
    所騎乘上開機車在上開交岔路口處逕行左轉，而以上開自用小客車之左前車頭處
    撞及上開機車倒地，致原告乙○○因之受有前開傷害傷害，則被告對原告乙○○
    所受上述傷害之結果，顯有過失責任，且其間亦存有相當因果關係，至為明顯。
    又本件車禍案件，經檢察官送請桃園縣區車輛行車事故鑑定委員會鑑定之結果，
    亦同此認定之結果（被告無照駕駛部分除外），此有桃園縣區車輛行車事故鑑定
    委員會八十九年一月七日八九府車鑑桃第○○○四號函一份附於前開刑事案卷可
    佐。另被告因過失傷害罪，經本院八十九年度交易字第九二號刑事判決判處被告
    有期徒刑四月，如易科罰金，以銀元佰元折算壹日確定，業經本院依職權調閱
    該案刑事卷宗核閱屬實，堪信原告主張之事實為真實。
三、按因故意或過失，不法侵害他人之權利者，負損害賠償責任；不法侵害他人之身
    體或健康者，對於被害人因此喪失或減少勞動能力或增加生活上之需要時，應負
    損害賠償責任；不法侵害他人之身體、健康、名譽或自由者，被害人雖非財產上
    之損害，亦得請求賠償相當之金額。又不法毀損他人之物者，被害人得請求賠償
    其物因毀損所減少之價額。民法第一百八十四條第一項前段、第一百九十三條第
    一項、第一百九十五條第一項、第一百九十六條分別定有明文。本件被告行經設
    有閃光黃燈號誌之交岔路口時，未減速慢行，作隨時車之準備，又未注意車前狀
    況致發生本件車禍，被告之行為顯有過失，且被告之過失行為與原告之傷害間，
    具有相當因果關係，已如前述，則被告就原告所受之損害，自應負損害賠償責任
    。
四、按因侵權行為所發生損害賠償之債，固須損害之發生與侵權行為間有相當因果關
    係始能成立，惟所謂相當因果關係，係以行為人之行為所造成之客觀存在事實，
    為觀察之基礎，並就此客觀存在事實，依吾人智識經驗判斷，通常均有發生同樣
    損害結果之可能者，該行為人之行為與損害間，即有因果關係，最高法院七十六
    年台上字第一五八號判決可資參照。茲就原告請求被告賠償費用，是否應予准許
    ，分述如次：
  （一）醫療費用：
        原告主張因本件不法侵權行為造成身體上之傷害，為此支出醫療費用四萬三
        千六百四十四元元云云。然查：原告所提醫療費用收據其中八十八年一月二
        十七日至二月十一日之醫療費用四千四百七十二元，重覆計算，又八十八年
        二月二十八日診斷書費用一百六十元、八十八年六月十八日之診斷書費一百
        元部分，非因侵權行為治療所必需之費用，故不得請求賠償（此參見最高法
        院六十六年度第五次民庭會議），應予駁回。至於原告其餘之請求，依原告
        所受傷害程度及各收據載明醫療費別、復健及推拿等費用觀之，屬治療上之
        必要費用，共計萬玖仟肆佰貳拾貳元，應予准許。
  （二）營養品費用：
        原告主張因本件不法侵害行為造成身體上傷害，故購買鈣片服用花費一萬元
        ，已據原告提出發票一紙為證，應屬被害人因此增加生活上需要之費用，應
        予准許。
  （三）往返就醫之交通費用：
        原告主張因本件不法侵害行為造成身體上傷害，因而增加往返就醫之交通費
        用一萬四千元云云。原告提出就醫及門診紀錄表一份，惟該資料僅能證明原
        告就醫及門診之次數，並無法作為原告實際究支出若干交通費用之依據，此
        部分未據原告舉證證明，此項費用之請求，尚非有據，仍難准許。
  （四）受傷期間無法工作工資損失：
        原告主張因本件不法侵害行為造成身體上傷害，受傷期間長達十八個月無法
        工作，請求工作損失二十八萬五千一百二十元云云。經查，原告因本件車禍
        受傷於八十八年一月二十七日住院，於同年二月十一日出院，再於同年十月
        二十一日住院，同年十月二十五日出院，因傷陸續於八十八年四月三十日至
        同年十二月二日接受復健治療，又於八十九年三月五日急診入院開刀治療行
        鋼釘固定術，於八十九年三月十九日出院，並至醫院就診，最後一次就醫之
        時間為八十九年五月十二日，有醫療費用收據及敏盛綜合醫院、德濟醫院出
        具之診斷證明書各一份在卷可稽。然按當事人就有利於己之事實負舉證責任
        ，須參酌社會事實依公平合理原則分配之，此觀民事訴訟法第二百七十七條
        但書甚明。本件原告均無法提出工作證明或扣繳憑單以資證明其於車禍發生
        前之期間確有工作，而因本件車禍受傷無法工作於此段期間受有上述之損害
        ，故此項費用之請求，尚屬無據，不應准許。
  （五）看護費用部分：
        原告主張其於醫療期間，行動不便，起居均由其母丙○○照護致無法工作，
        期間長達八個月之看護損失，以每日一千二百元計算，共請求二百四十日，
        共計二十八萬八千元云云。原告主張其於醫療期間，因受有前開傷害，生活
        起居均由其母丙○○照護，此出於親情照顧被害人起居，雖無現實看護費之
        支出，但其所付出之勞力，非不能評價為金錢，只因二者身分關係，自不能
        加惠於加害人，應衡量及比照僱用職業護士看護之情形，認被害人受有相當
        親屬看護費之損害，得向加害人求償。原告請求八個月醫療期間之看護費用
        ，參以原告所受之前開傷害程度及住院治療之期間，尚稱合理。又原告以每
        日一千二百元計算看護費用，尚嫌過高，應以每月最低基本工資一萬五千八
        百四十元為計算標準較為適當。故原告請求之看護費用於十二萬六千七百二
        十元（１５８４０×８＝１２６７２０）之範圍為有理由，應予准許，逾該
        金額之請求，尚無依據，應予駁回。
  （六）機車毀損之損害賠償：
        原告主張因被告之不法侵害，致前開機車毀損，支付修理費一萬二千三百元
        ，請求被告應予賠償云云。按物被毀損者，被害人依民法第一百九十六條請
        求賠償物被毀損所減少之價額，得以修復費用為估定標準，但以必要者為限
        （例如修理材料以新品換舊品，應予折舊），被害人能證明超過修復費用亦
        得請求（最高法院七十七年五月十七日第九次民事庭會議決議可資參照）。
        本件原告主張其兄高志強所有車號ＶＬＡ－二八七號輕型機車修理之費用為
        一萬二千三百元，其兄並已將該車之損害賠償請求權讓與予原告，並已通知
        被告，固據其提出收據影本三份及債權移轉證明書、存證信函各一份為證，
        然該份收據係以全新零件更換被損零件為估算之標準，則原告以修理費為損
        害賠償之依據時，自應將材料及零件折舊部分予以扣除。又查車號ＶＬＡ－
        二八七號輕型機車車係於八十六年十一月出廠，八十七年二月九日審核合格
        使用，有機器腳踏車新領牌照登記書影本一份在卷可稽，則距本件車禍發生
        時之八十八年一月二十四日，係使用已滿十一月未滿一年之車輛。依行政院
        所頒固定資產耐用年數為五年，依平均法之折舊率為○．二，則其折舊額之
        計算如下（均以四捨五入法）：Ｓ（殘值）＝Ｃ（取得成本）／Ｎ（耐用年
        數）＋１＝１２３００／６＝２０５０  折舊額為〔（Ｃ－Ｓ）×平均折舊
        率×使用年數－不滿一年以按實際使用之月數相當於全年之比例〕＝（00
        000－0000）×○．二×１＝２０５０元，則其折舊後之材料零件部
        分（00000－0000＝１０２５０元）一萬零二百五十元。則原告請
        求被告賠償機車修理費用於一萬零二百五十元部分之請求，為有理由，應予
        准許，逾該金額之請求部分，尚無所據，應予駁回。
  （七）減少勞動能力之損害賠償：
        原告主張其因受有前開傷害，且踝關節無力，至今走路仍有跛足現象，未來
        無法恢復原來之體能，勢必減少原告之勞動能力，又本院依職權函請敏盛綜
        合醫院鑑定原告所受之傷害是否會減少其勞動能力，該院函復稱：病患乙○○因神經損傷並接受肌腱轉移手術，足部功能仍有障礙，若從事粗重工作確
        實會減少其勞動能力，大約減少百分之二十至百分之四十（依勞動程度不同
        而定），此有該院八十九年十二月五日八九敏法字第一二○一號函在卷可資
        佐證，參以原告陳稱其係從事餐飲服務業，核其工作性質尚非粗重，本院認
        其減少之勞動能力約為百分之二十，若以最低基本工資一萬五千八百四十元
        計算，每月減少之金額約為三千一百六十八元，故原告請求每月減少三千元
        為計算標準，尚屬正當。又原告為六十九年十二月二十六日出生，其於車禍
        發生時為十九歲，是原告請求自十九歲起算至五十五歲退休止，計三十六年
        ，其工作能力減少之損失，依霍夫曼計算法扣除中間利息後應為七十五萬三
        千零二十八元（36000×00000000/0000000＝753028），原告請求被告賠償
        此期間內之損失七十五萬三千零二十八元，自應准許，逾該金額部分之請求
        ，尚無依據，應予駁回。
  （八）精神慰藉金伍拾萬元部分：
        查本件原告因本件車禍受傷受有前開傷害，經多次住院治療及開刀手術，身
        體、精神受極大痛苦，本院斟酌實際情況，及兩造之身分、地位、經濟狀況
        ，原告請求伍拾萬元，自嫌過高，應予核減為十二萬元，方屬公允，逾此數
        額之請求，為無理由。
  （九）綜上所述，原告請求有據之金額為一百零五萬九千四百二十元（39422+
        10000+126720+10250+753028+120000＝0000000）。
五、按損害之發生與擴大，被害人與有過失者，法院固得依民法第二百十七條第一項
    規定，減輕賠償金額或免除之。但減輕或免除所據之標準，應斟酌被害人與債務
    人之行為，為損害原因之強弱以及雙方過失之輕重，俾定債務人應負責任之限度
    ，最高法院五十二年度台上字第三八七一號判決可資參照。經查，本件原告乙○○於右揭時地無駕駛執照而違規騎乘上開機車，復於右揭時地疏未注意轉彎車輛
    應注意暫停讓直行車輛先行，即逕自左轉進入上開巷內，而遭被告所駕駛上開自
    用小客車撞及肇事，原告乙○○對其所受上述傷害之結果，亦屬與有過失，此亦
    為桃園縣區車輛行車事故鑑定委員會八十九年一月七日八九府車鑑桃第○○○四
    號函及鑑定意見書所認定，並經本院八十九年度交易第九二號刑事判決認定在卷
    ，本院認原告與被告各應負擔十分之七、十分之三之過失責任。依上所述，原告
    請求有據之金額為一百零五萬九千四百二十元，然被告應負擔十分之三之過失責
    任，已如前述，是被告應賠償原告之金額應為三十一萬七千八百二十六元（
    0000000×3/10=317826元，元以下四捨五入）。
六、從而，原告依侵權行為之關係訴請被告給付三十一萬七千八百二十六元，及自本
    起訴狀繕本送達以代催告之翌日即八十九年十月十二日起至清償日止，按法定利
    率年息百分之五計算之遲延利息，為有理由，應予准許；逾此部分之請求，為無
    理由，應予駁回。
七、原告陳明願供擔保，聲請宣告假執行，經核其勝訴部份，合於法律規定，爰酌定
    相當之擔保金額宣告之；其餘假執行之聲請，因該部份訴之駁回而失所依據，應
    予駁回。
八、結論：本件原告之訴，為一部有理由，一部無理由，並依民事訴訟法第三百八十
    五條第一項前段、第七十九條但書、第三百九十條第二項，判決如主文。
中      華      民      國    九十      年      三      月      一      日
                                     臺灣桃園地法院民事第二庭
~B法      官  游紅桃
右為正本，係照原本作成。
如對本判決上訴，須於判決送達後廿日內向本院提出上訴狀
中      華      民      國    九十      年      三      月    十五      日
~B法院書記官  徐永本


司法院資訊處製作；財團法人民間司法改革基金會備份。
